臺灣臺北地方法院刑事判決　　　　　　 94年度訴緝字第142號
公　訴　人　臺灣臺北地方法院檢察署檢察官
被　　　告　甲○
選任辯護人　張　權律師
　　　　　　陳雅珍律師
上列被告因偽造文書等案件，經檢察官提起公訴（84年度偵字第
22048 、22970 、23177 、24552 、26839 號）及請求併案審理
（85年度偵字第1561號），本院判決如下：
    主  文
甲○共同連續意圖為自己不法之所有，以詐術使人將本人之物交
付，處有期徒刑陸月，如易科罰金，以參佰元折算壹日。
    事實及理由
一甲○與唐中興（由檢察官另案偵查中）於民國八十四年間在臺
  北市○○路○段二十七號十一樓之一開設「正鴻法律代書事務
  所」（下稱正鴻事務所）及「中華法律代書事務所」（下稱中
  華事務所），以張宗榮為掛名董事長，唐中興為總經理，甲○
  為副總經理，負責代辦銀行貸款等業務，其二人因財務拮据，
  週轉困難，竟共同意圖為自己不法之所有，並基於概括之犯意
  ，先後於下列時、地，為詐欺行為：
(一)甲○與唐中興及業務經理張禧中（成年人，業經判處有期徒刑
  三月，緩刑三年確定）於八十四年六月間共同在報紙上刊登辦
  理貸款之分類廣告，佯稱可代人申辦貸款事宜。嗣趙月華見報
  ，前往正鴻事務所與不知情之職員李殿中（業經檢察官另以八
  十四年度偵字第二二○八四號為不起訴處分確定）接洽，李殿
  中將該申貸案呈予唐中興，唐中興及甲○即夥同張禧中，於某
  週日邀約趙月華至正鴻事務所，張禧中佯裝為花旗銀行吳經理
  ，唐中興則向趙女諉稱，須交付空白支票供活絡其帳戶，始能
  向花旗銀行貸得款項，且告知趙女如欲貸款新臺幣（下同）二
  百五十萬元，需給付佣金百分之五即十二萬五千元等語，甲○
  、張禧中二人並在場附和，使趙月華陷於錯誤，當場簽發第一
  商業銀行敦化分行為付款人，帳號第○一一九二，票號000
  0000、0000000號面額分別為六萬元及六萬五千元
  合計十二萬五千元之支票二紙交予甲○，用以支付佣金，並交
  付已蓋章之前述帳戶票號自0000000號至000000
  0號支票十張，及華南商業銀行仁愛分行為付款人，帳號第一
  ○九○七號帳戶，票號自Ａ0000000至Ａ000000
  0號空白支票十張予甲○，作為活絡帳戶之用，趙月華復在第
  一銀行敦化分行票號0000000號之支票上，填具面額十
  萬三千五百元，以示開始活絡戶頭。八十四年七月二十三日，
  甲○又至台北市○○區○○路三段二三一號三樓趙女住處，同
  樣以活絡帳戶需用為由，向趙女索取以第一商業銀行敦化分行
  為付款人第○一一九九二帳戶票號自0000000至000
  0000號、自0000000至0000000號、以華南
  銀行仁愛分行為付款人第一○九○七帳戶票號自Ａ00000
  00至Ａ0000000號空白支票共計二十四張。甲○與唐
  中興取得前述支票後，非但未代趙月華申辦貸款，且陸續填寫
  面額及到期日，用以支付他人款項或持向地下錢莊質押借款使
  用。嗣前述支票陸續退票後，趙月華始知受騙。
(二)甲○與唐中興於八十四年八月間，向億全陶瓷股份有限公司（
  下稱億全公司）代表人羅幸春佯稱其等經營之中華事務所與銀
  行界關係良好，貸款絕無問題，使羅幸春陷於錯誤，而於八十
  四年八月二十日與中華事務所簽訂合約書，委託該事務所接洽
  承辦銀行貸款事宜，雙方約定貸款金額為四億五千萬元，並應
  於同年九月三十日前辦妥一切貸款手續，佣金為銀行實際貸放
  金額之百分之十五，羅幸春同時交付如附表一所示支票七張及
  服務費二百萬元予該事務所，不久，甲○以如附表一所示編號
  四、五支票票面金額過鉅，請億全公司換簽如附表二所示支票
  二十三紙，約定中華事務所於八十四年九月三十日期屆滿前，
  如未能協助億全公司取得銀行貸款，即應將所交付前揭支票及
  服務費全數退還。唐中興與甲○於取得前述支票後，不僅未為
  億全公司辦理銀行貸款，且除如附表三所示支票十一張外，其
  餘如附表四所示支票十七張及佣金二百萬元均未返還羅幸春，
  而執以處理公司及個人債務。嗣前述支票陸續退票後，億全公
  司始知受騙。
二被告所為，犯刑法第三百三十九條第一項詐欺取財罪，其詐騙
  趙月華部分之犯行，與唐中興、張禧中相互間有犯意聯絡及行
  為分擔，其詐騙羅幸春部分之犯行，與唐中興間有犯意聯絡及
  行分擔，均為共同正犯。又被告先後數次詐欺行為，時間緊接
  ，方法相同，觸犯構成要件相同之罪名，顯是基於概括犯意反
  覆而為，應依連續犯之規定以一罪論，並依法加重其刑。又被
  告行為後，刑法第四十一條業已修正，於九十年一月十日經總
  統公布，同年一月十二日生效。原舊法第四十一條規定：「犯
  最重本刑為三年以下有期徒刑之罪，而受六月以下有期徒刑或
  拘役之宣告，因身體、教育、職業或家庭之關係，執行顯有困
  難，得以一元以上三元以下折算一日，易科罰金」，新法則擴
  大得易科罰金之範圍，凡「所犯最重本刑為五年以下有期徒刑
  之罪」，符合與舊法相同之其他要件下，即得易科罰金，比較
  結果以適用新法，亦即使所犯為最重本刑為有期徒刑五年以下
  之罪者均有易科罰金之適用，對被告而言自較有利。因此，本
  件應依刑法第二條第一項前段，適用裁判時修正後之刑法第四
  十一條第一項前段，為易科罰金之諭知，併此敘明。
三本件被告所犯為死刑、無期徒刑、最輕本刑三年以上有期徒刑
  以外之罪，亦非高等法院管轄第一審之案件，其於本院行準備
  程序時並就被訴事實為有罪之陳述，經聽取檢察官、被告及辯
  護人之意見後，依刑事訴訟法第二百七十三條之一第一項之規
  定，由本院合議庭裁定本件改依簡式審判程序，並由受命法官
  獨任進行審理。又本件經檢察官與被告於審判外達成協商之合
  意（合意內容如主文所示），且被告認罪，由檢察官聲請改依
  協商程序而為判決，本院依刑事訴訟法第四百五十五條之二第
  一項、第四百五十五條之四第二項，改依協商程序，且不經言
  詞辯論，於協商合意範圍內為協商判決。
四移送併辦（臺灣臺北地方法院檢察署八十五年度偵字第一五四
  七一號）關於吳王富美告訴侵占部分，所涉刑法第三百三十五
  條第一項之構成要件與本院認定被告之詐欺犯行有異，並無連
  續犯之裁判上一罪關係，本院無從併予審理，應退回由檢察官
  另行依法處理。
五適用之法條：刑事訴訟法第二百七十三條之一第一項、第四百
  五十五條之二第一項、第四百五十五條之四第二項、第四百五
  十五條之八、第四百五十四條第二項，刑法第二條第一項前段
  、第三百三十九條第一項、第二十八條、第五十六條、第四十
  一條第一項前段，罰金罰鍰提高標準條例第一條前段、第二條
  。
六本判決除有刑事訴訟法第四百五十五條之四第一項第一款、第
  二款、第四款、第六款、第七款所定情形之一，或違反同條第
　二項規定者外，不得上訴。如有前述情形而不服本判決，應於
  判決送達後十日內，向本院提出上訴狀。
本案經檢察官蘇維達到庭執行職務
中　　華　　民　　國　　94　　年　　8 　　月　　31　　日
　　　　　　　　　刑事第十五庭  法　官　邱蓮華
以上正本證明與原本無異。
                                書記官  王黎輝
中　　華　　民　　國　　94　　年　　8 　　月　　31　　日
附錄論罪科刑法條
刑法第三百三十九條第一項
意圖為自己或第三人不法之所有，以詐術使人將本人或第三人之
物交付者，處五年以下有期徒刑、拘役或科、或併科一千元以下
罰金。
